【裁判字號】    96,訴,3366
【裁判日期】    970131
【裁判案由】    異議之訴
【裁判全文】
臺灣臺中地方法院民事判決              96年度訴字第3366號
原      告  戊○○○
            丙○○
            乙○○
            甲○○
                        5號
兼上4人共同
訴訟代理人  丁○○
被      告  合作金庫商業銀行股份有限公司
法定代理人  己○○
訴訟代理人  庚○○
上列當事人間異議之訴事件，本院於民國97年1月24日言詞辯論
終結，判決如下：
    主      文
原告之訴駁回。
訴訟費用由原告負擔。
    事實及理由
一、原告主張略以：被告對其等所提之清償債務強制執行事件（
    本院96年度執字第64051號），所提出之民國81年9月26日借
    據，筆跡並非借款人洪進成在生時之筆跡，與他遺囑之筆跡
    完全不同，上開借款文件之簽名經他人偽造，被告銀行收入
    傳票、存款帳號348608號帳戶並非洪進成持用，印鑑上簽字
    非洪進成本人所簽，當然無效，借款債權應不存在，且根據
    銀行職員內規，存款開戶必須本人到場，借款申請書、借據
    須本人親簽，本件借款被偽造簽名，有不實手續，銀行管理
    不周所生損失應由銀行負擔等語，為此依據強制執行法第14
    條提起債務人異議之訴，並聲明：本院96年度執字第64051
    號強制執行事件之強制執行程序，應予撤銷。
二、被告抗辯略以：本件執行名義為和解筆錄，依據民事訴訟法
    第380條與確定判決有同一效力，原告基於強制執行法第14
    條第2項之主張沒有理由，原告提出之遺囑未必為洪進成親
    簽，不能據以鑑定筆跡，況本件和解係由原告兼訴訟代理人
    丁○○代理洪進成出面，原告本件起訴應無理由等語。並聲
    明：原告之訴駁回。
三、得心證之理由：
  (一)按執行名義成立後，如有消滅或妨礙債權人請求之事由發生
    ，債務人得於強制執行程序終結前，向執行法院對債權人提
    起異議之訴。如以裁判為執行名義時，其為異議原因之事實
    發生在前訴訟言詞辯論終結後者，亦得主張之。執行名義無
    確定判決同一之效力者，於執行名義成立前，如有債權不成
    立或消滅或妨礙債權人請求之事由發生，債務人亦得於強制
    執行程序終結前提起異議之訴。強制執行法第14條第1項、
    第2項定有明文。而所謂有消滅或妨礙債權人請求之事由發
    生者，係指該執行名義債權人之請求權有一部或全部，或相
    對於債務人而言該請求權有一部或全部消滅，或有使執行名
    義所載請求之全部或一部暫難行使之事由發生而言。
  (二)查被告係以臺灣板橋地方法院85年度執字第10793號債權憑
    證作為執行名義，聲請本院以96年度執字第64051號強制執
    行事件，聲請就原告（即洪進成之繼承人）之財產為強制執
    行等情，業據本院調閱上開執行案卷審核屬實。其次，在前
    述強制執行事件中，被告所據以執行之債權憑證，則係基於
    臺灣板橋地方法院83年度訴字第171號之訴訟上和解筆錄，
    和解成立內容為：債務人洪進成應給付債權人合作金庫商業
    銀行股份有限公司2,500,000元，及自82年5月26日起至清償
    日止按年息百分之11.45計算之利息，其逾期在六個月以內
    者，按前開利率百分之十，逾期超過六個月者，超過部分按
    前開利率百分之二十計付之違約金，有被告提出之和解筆錄
    可憑；因之，被告聲請對原告財產為強制執行之執行名義，
    既屬前開與確定判決有同一效力之和解筆錄，則原告僅得依
    據強制執行法第14條第1項提起債務人異議之訴，無從本於
    同條第2項規定起訴，又原告依同條第1項起訴，須限於發生
    在該民事判決言詞辯論終結後之異議原因事實。但查，原告
    所主張其擔任上述債務連帶保證人之借據資料上簽名係遭偽
    造一節，既係於前開和解筆錄成立前所發生，揆諸首揭規定
    意旨說明，其所主張之事由顯非在言詞辯論終結後所發生足
    以消滅或妨礙債權人請求之事實，其據之提起本件債務異議
    之訴，即無從准許。至於原告聲請傳訊證人葉榮漳、葉榮豐
    、詹悅珠到場勘驗筆跡，以查明係何人偽造簽名，暨聲請囑
    託鑑定，自無必要，爰不予調查，併予敘明。
  (三)綜上所述，原告提起本件訴訟，請求撤銷上開強制執行程序
    ，為無理由，應予駁回。
四、兩造其餘主張及所提證據與本院上開論斷無涉或無違，不予
    贅述。
五、訴訟費用負擔之依據：民事訴訟法第78條。
中    華    民    國    97    年    1     月    31    日
                  民事第三庭    法  官  林慧貞
正本係照原本作成。
如對本判決上訴，須於判決送達後20日內向本院提出上訴狀。
中    華    民    國    97    年    1     月    31    日
                                書記官


司法院資訊處製作；財團法人民間司法改革基金會備份。
